臺灣高等法院刑事裁定　　　　　　　　100年度毒抗字第213號
抗　告　人
即　被　告　王鈞緯
上列抗告人因違反毒品危害防制條例案件，不服臺灣臺北地方法
院中華民國100年6月13日100年度毒聲字第384號第一審裁定（聲
請案號：臺灣臺北地方法院檢察署100年度聲觀字第140號），提
起抗告，本院裁定如下：
    主  文
抗告駁回。
    理  由
一、按犯毒品危害防制條例第10條之罪者，檢察官應聲請法院裁
    定，或少年法院（地方法院少年法庭）應先裁定，令被告或
    少年入勒戒處所觀察、勒戒，其期間不得逾2月；觀察、勒
    戒後，檢察官或少年法院 (地方法院少年法庭)依據勒戒處
    所之陳報，認受觀察、勒戒人無繼續施用毒品傾向者，應即
    釋放，並為不起訴之處分或不付審理之裁定；認受觀察、勒
    戒人有繼續施用毒品傾向者，檢察官應聲請法院裁定或由少
    年法院 (地方法院少年法庭)裁定令入戒治處所強制戒治，
    其期間為6個月以上，至無繼續強制戒治之必要為止。但最
    長不得逾1年。依前項規定為觀察、勒戒或強制戒治執行完
    畢釋放後，5年後再犯第10條之罪者，適用本條前2項之規定
    。同條例第20條定有明文。
二、原裁定意旨略以：被告王鈞緯於警詢時供稱其有施用K他命
    毒品，最近1次吸食毒品，係於為警查獲兩、三天前，在臺
    北某酒店內，而未坦承有何施用第二級毒品甲基安非他命犯
    行，惟查：被告於民國100年3月5日凌晨3時許所採集之尿液
    （尿液檢體編號：E0000000號），經以酵素免疫分析法初步
    檢驗結果，呈安非他命類陽性反應，再以氣相層析質譜儀法
    確認檢驗結果，判定呈甲基安非他命陽性反應，此有台灣檢
    驗科技股份有限公司100年3月23日出具之濫用藥物檢驗報告
    附卷可稽（見100年度毒偵字第3688號偵查卷第34頁）。依
    據NIDA Research Monograph 73記載，服用單一劑量甲基安
    非他命後之尿液，可檢測到原形甲基安非他命之時間可達23
    小時；依據Clarke's  Analysis of Drugs and Poisons 一
    書第3版之記述：施用甲基安非他命後24小時內，約有施用
    劑量之70%由尿中排出，經人體可代謝出甲基安非他命原態
    及其代謝物安非他命，一般可檢出甲基安非他命成分之最長
    時間為1至5天，此有行政院衛生署管制藥品管理局92年2 月
    13日管檢字第0920000964號函、93年7月22日管檢字第09300
    06615號函可參。而本件被告於100年3月5日凌晨3時許所採
    集尿液檢驗結果，尿液中所含安非他命、甲基安非他命濃度
    分別為213ng/ml、762ng/ml，有上開濫用藥物檢驗報告可按
    ，參照上揭說明，堪認被告犯罪時間，最久應不超過自採尿
    時起往前回溯1至5天。而人體施用甲基安非他命後，其主要
    代謝物中，未改變型態之甲基安非他命占施用劑量達43%，
    安非他命則約為5%，人體若係施用安非他命，主要代謝物則
    有未改變型態之安非他命，但無甲基安非他命，此有法務部
    調查局93年5月4日調科壹字第09362413980號函釋可佐，足
    見人體若施用安非他命，其尿液代謝物不可能出現甲基安非
    他命，是前揭被告尿液採集送驗結果，其尿液中亦呈現甲基
    安非他命之陽性反應，依上開函示，被告應確係施用第二級
    毒品甲基安非他命無訛。足認被告於100年3月5日凌晨3時採
    尿時往前回溯1至5天內之某時（不含100年3月5日凌晨1時時
    許為警查獲後至採尿之期間），確有施用第二級毒品甲基安
    非他命犯行。又被告前未曾因施用毒品案件送觀察、勒戒或
    強制戒治，有本院被告前案紀錄表在卷可按。原審法院因依
    檢察官之聲請，依毒品危害防制條例第20條第1項及觀察勒
    戒處分執行條例第3條第1項（聲請書贅引第2項）規定，裁
    定將被告送勒戒處所觀察、勒戒。
三、抗告意旨略以：被告於本案前雖曾有施用第三級毒品，但從
    無施用第二級毒品，本件乃係誤飲酒店小姐置於桌上酒杯內
    可能含有第二級毒品成分之飲料。而被告收到原裁定前，均
    未接獲檢察署之開庭通知，應有剝奪被告陳述意見之違誤；
    且被告並無毒品前科，無任何毒癮，更無施用第二級毒品之
    習慣；另被告現為在學學生，作息正常，打工幫忙家中經濟
    ，而家中尚有祖父母、父母、胞姊需相互照料，如遭勒戒，
    勢將影響學業、工作及家庭生計云云。
四、如原裁定上開論證，本院認於法洵無不合，是被告於100年3
    月5日凌晨3時採尿時往前回溯1至5天內之某時（不含100年3
    月5日凌晨1時時許為警查獲後至採尿之期間），確有施用第
    二級毒品甲基安非他命犯行無訛。被告否認犯行，並稱誤飲
    遭人摻入第二級毒品之飲料，然被告迄未能提出相關具體證
    據供查證，自無從為被告有利之認定。又依首揭法律規定，
    凡有施用第一、二級毒品者，即須送勒戒處所觀察、勒戒，
    不以有無成癮或毒品前科而為不同之處置，被告既施用第二
    級毒品，檢察官又未為附命完成戒癮治療之緩起訴，被告即
    須送觀察勒戒，被告抗辯其尚未成癮，無毒品前科，檢方應
    先為命完成戒癮治療之緩起訴處分，自屬誤會。另施用毒品
    送觀察、勒戒，依裁定程序為之，不以經言詞辯論為必要，
    故不能因檢察官或法官未傳喚被告到庭陳述而認有違誤。至
    被告個人學業、家庭、工作因素，縱認屬實，亦不能因此解
    免觀察、勒戒。
五、綜上，本件檢察官聲請應屬有據，從而，原審法院依毒品危
    害防制條例第20條第1項及觀察勒戒處分執行條例第3條第1
    項規定，裁定將被告應送勒戒處所觀察勒戒，經核其認事用
    法，並無違誤，被告抗告意旨指摘原裁定不當，為無理由，
    應予駁回。
五、據上論斷，依刑事訴訟法第412條，裁定如主文。
中    華    民    國   100    年    7     月    15    日
                  刑事第十三庭  審判長法  官  曾德水
                                      法  官  王復生
                                      法  官  楊貴雄
以上正本證明與原本無異。
不得再抗告。
                                      書記官  廖純瑜
中    華    民    國   100    年    7     月    18    日